【裁判字號】    91,交聲,1695
【裁判日期】    920522
【裁判案由】    違反道路交通管理處罰條例聲明異議
【裁判全文】
臺灣臺北地方法院交通事件裁定                  九十一年度交聲字第一六九五號
    原處分機關  台北市交通事件裁決所
    異  議  人
    即受處分人  甲○○
右列受處分人因違反道路交通管理處罰條例案件，對於台北市交通事件裁決所中華民
國九十一年十一月十八日所為之處分（原處分案號：北市裁三字第駕裁－ＪＣ000
0000號），聲明異議，本院裁定如左：
    主  文
原處分撤銷。
甲○○駕駛人，駕駛汽車行駛於道路上，其前座乘客未繫安全帶，處罰鍰新臺幣壹仟
伍佰元。
    理  由
一、按汽車行駛於道路上，其汽車駕駛人或前座乘客未繫安全帶者，處駕駛人新臺幣
    （下同）一千五百元罰鍰，道路交通管理處罰條例第三十一條第一項前段定有明
    文。
二、本件受處分人即異議人甲○○駕駛其所有車號五Ｂ－四三六號營業小客車，於民
    國九十一年八月十二日九時十五分許，行經南投縣力行產業道路時，經南投縣警
    察局仁愛分局員警攔停有「駕駛未繫安全帶」之違規行為而掣單當場舉發，受處
    分人當場拒絕簽收舉發通知單，嗣經受處分人於應到案日期前向原處分機關提出
    申訴，經原處分機關函請原舉發單位調查結果，仍認受處分人有違反道路交通管
    理處罰條例第三十一條第一項規定之行為，裁處受處分人罰鍰一千五百元。
三、受處分人甲○○聲明異議意旨固不否認其有駕駛前述車號營業小客車於右揭時地
    經警攔停當場舉發之事實，然辯稱：伊因路況不熟又遇山崩，經警攔停在轉彎前
    ，有下車搬石頭，並停車喝水，轉彎時以時速三至五公里速度行進，看見警察揮
    手攔停，伊有繫安全帶，伊朋友以為要檢查證件，才解開安全帶，下車時警察才
    說伊朋友沒繫安全帶，要求少開一點也不行，希能諒解等語。經查，受處分人確
    有駕駛前述車號汽車行駛於右揭道路時經警攔停認有未繫安全帶之違規行為，業
    據受處分人於聲明意旨狀內陳明：「．．朋友她說，她也有帶安全帶的，是當時
    看見警察揮手時，以為要查看證件，才順手把帶子解開放掉．．」，並於申訴理
    由內說明：「．．下車時警察才說我朋友沒戴安全帶，可是我朋友說有，是因為
    看到警察攔檢，才把安全帶解開的．．」等語，有受處分人之聲明異議狀及申訴
    理由書在卷可稽，核與南投縣警察局仁愛分局查證結果：「本分局執勤員警於力
    行產業道路執行交通勤務，發現民眾甲○○（按即受處分人）駕駛營小客違規未
    繫安全帶，故當場攔停」等語相符，有該分局出具之九十一年九月十八日投仁警
    交字第○九一○○○七八三○號函附卷可考，足見受處分確有駕駛汽車行駛於道
    路上，其朋友乘坐前座未繫安全帶之違規行為等情屬實。雖受處分人以前情置辯
    ，然經本院傳喚受處分人到庭說明，經合法通知仍未到庭，且未提出其他有利於
    已之證據供本院審酌，而其前開聲明異議及申訴理由，既已表明其搭載之朋友在
    「警察揮手」時即將安全帶解開，足見該其搭載之朋友確係乘坐前座，而於前述
    車號汽車仍在右揭道路上行進間有未繫安全帶之違規行為，再依前開原舉發單位
    查證結果，係認受處分人駕駛營業小客車違規，「未繫安全帶，故當場攔停」，
    並未明言該未繫安全帶者究係受處分人本人或其前座乘客，是與受處分人坦承前
    開情節對照觀之，尚難認係受處分人駕駛汽車行駛於道路上，其本人有未繫安全
    帶之違規行為，應認係受處分人駕駛汽車行駛於道路上，其前座乘客未繫安全帶
    ，而受處分人為駕駛人，故有應對之裁罰之違規行為。
四、綜上所述，本件受處分人確有駕駛前述車號汽車行駛於道路上，其前座乘客未繫
    安全帶之違規行為，原處分機關依道路交通管理處罰條例第三十一條第一項規定
    裁處受處分人罰鍰一千五百元，本非無見。然受處分人違反前開規定，係因其為
    駕駛人，其前座乘客未繫安全帶而有違規行為，並非其本人未繫安全帶而有違規
    行為，已如前述，是原處分機關依該道路交通管理處罰條例第三十一條第一項規
    定，以受處分人駕駛「汽車行駛於道路上，其汽車駕駛人未繫安全帶者」而對之
    裁罰，認定事實顯有錯誤。從而，本件聲明異議雖無理由，然原處分既有前揭可
    議之處，即屬無可維持，應由本院予以撤銷，並依道路交通管理處罰條例第三十
    一條第一項規定，裁處受處分人罰鍰一千五百元如主文第二項，以資適法。
據上論斷，應依道路交通案件處理辦法第二十條前段，裁定如主文。
中      華      民      國    九十二    年      五      月    二十二    日
                                      臺灣臺北地方法院交通法庭
                                          法  官  劉  台  安
右正本證明與原本無異
如不服本裁定應於送達後五日內向本院提出抗告狀
                                          書記官  張  汝  琪
中      華      民      國    九十二    年      五      月    二十七    日


司法院資訊處製作；財團法人民間司法改革基金會備份。
